【裁判字號】    92,易,1736
【裁判日期】    920710
【裁判案由】    家暴傷害等
【裁判全文】
臺灣板橋地方法院刑事判決                        九十二年度易字第一七三六號
    公  訴  人  臺灣板橋地方法院檢察署檢察官
    被      告  丙○○
右列被告因家暴傷害等案件，經檢察官提起公訴（九十一年度偵字第二０九二六號）
，本院判決如左：
    主    文
丙○○連續傷害人之身體，處有期徒參月，如易科罰金，以參佰元折算壹日。
    事    實
一、丙○○係甲○○之配偶、乙○○之女婿，三人具有家庭暴力防治法第三條第一、
    三款之家庭成員關係。丙○○因甲○○擅自將二人所生之孿生子女帶至其岳父乙○○位於台北縣三峽鎮○○路○段一三八巷一弄一六四號住處，為行使其對子女
    之監護權，即於民國（下同）九十一年八月二十三日晚間七時四十分許，持甲○○離家前所留之鑰匙，開啟乙○○上址之住處大門後進入該處，並逕往二樓房間
    抱起其女丁○○欲將之帶回，適為甲○○遇見加以阻止並大聲呼叫，丙○○遂基
    於普通傷害之犯意，先掌摑甲○○之左臉頰，再以手肘推撞甲○○之右臉頰，與
    之拉扯後，並咬傷甲○○右手背，致甲○○受有右臉頰紅腫、左前臂瘀傷、右手
    背紅腫之傷害。乙○○聞聲在一樓樓梯口見狀欲上前制止，伸手欲將小孩抱回時
    ，丙○○竟基於前開普通傷害之概括犯意，咬傷乙○○，致乙○○受有右拇指末
    端外側撕裂傷二乘零點五公分之傷害。嗣乙○○之子戊○○、己○○見聞後趕至
    一樓樓梯口前將丙○○制止，並由己○○之妻庚○○報警處理。
二、案經甲○○、乙○○訴由台北縣政府警察局三峽分局報請台灣板橋地方法院檢察
    署檢察官偵查起訴。
    理    由
一、訊據被告丙○○矢口否認有前開傷害犯行，辯稱：因之前伊與伊太太吵架，她就
    把家當及小孩一起帶回娘家，當天伊去該處只是想把小孩帶回，伊進入房間抱起
    伊女兒要帶走時，戊○○、甲○○等人就聯手攻擊伊，伊因雙手抱女兒無法還擊
    ，他們一直拉扯伊，要下樓時，己○○也一起過來打伊，己○○還用電擊棒攻擊
    伊，乙○○也有來攻擊伊，當時他有壓伊嘴，伊沒有咬他，甲○○會受傷可能是
    伊抵擋時她自己擦撞到云云。惟查：右揭事實業據告訴人甲○○、乙○○在警詢
    時及偵審中指陳不移，復有驗傷診斷書二紙附卷可查；再依卷附告訴人甲○○之
    診斷證明書所載告訴人甲○○受傷情狀以觀，可知卓女之受傷非僅擦撞造成，並
    參佐卷附被告之診斷證明書所載被告傷勢，係集中在頭、下背、左肘、左膝及手
    部，且多為擦傷及挫傷等情，足認被告傷勢應係事後遭壓制在地而造成無疑，告
    訴人甲○○、乙○○指述被告傷害情節應與事實相符，被告所辯顯係避就之詞，
    不足採信，本件事證明確，被告傷害犯行堪以認定，應予依法論科。
二、核被告所為，係犯刑法第二百七十七條第一項之傷害人之身體罪。被告前後傷害
    告訴人甲○○、乙○○之犯行，時間緊接、構成要件相符，顯係基於同一概括犯
    意反覆為之，應論以連續犯之一罪，並依法加重其刑。爰審酌被告與告訴人發生
    爭執後竟予傷人，且其犯罪後猶不知深自反省，未能坦認犯行及其犯罪之方法、
    手段等一切情狀，量處如主文所示之刑，並諭知易科罰金之折算標準。
三、公訴意旨固以被告丙○○無故侵入乙○○之住處欲帶走小孩，並以毆傷甲○○之
    強暴方式妨害甲○○對未成年子女監督權之行使，惟為乙○○等人制止而未得逞
    ，而認被告另涉刑法第三百零六條第一項之無故侵入住宅罪及第三百零四條第二
    項、第一項之強制未遂罪嫌云云。惟按刑法第三百二十條第一項（即現行法第三
    百零六條第一項）所謂無故侵入人住宅，係指無正當理由擅入他人住宅而言。最
    高法院二十二年上字第八九一號著有判例。又未成年之子女以其父母之住所為住
    所；對於未成年子女之權利義務，除法律另有規定外，由父母共同行使或負擔之
    ，父母之一方不能行使權利時，由他方行使之，民法第一千零六十條、第一千零
    八十九條第一項定有明文。查：本件被告與告訴人甲○○係夫妻關係，雙方對於
    未成年子女監護權之行使於本案發生時，均未經法院宣告停止全部或一部，是雙
    方對於子女教養、保護自均有其正當權利可資行使，本件被告因告訴人甲○○未
    經同意擅自將二人子女帶至娘家，其為行使對子女之監護權，而前往其岳父住處
    欲將子女帶回，其縱有未經許可而進入該處之情形，惟因有正當理由，依前開判
    例要旨，尚不能以無故侵入他人住宅罪相繩。再因被告及告訴人甲○○二人子女
    之住所係在二人之戶籍地即台北縣土城市○○路○段三一六巷一弄八號，是被告
    欲將子女帶回戶籍地，顯並未妨害告訴人甲○○監護權之行使，自與刑法強制罪
    之構成要件有間。惟因公訴人認此二部分與前開有罪部分有裁判上之一罪關係，
    故不另為無罪之諭知，併此敘明。
據上論斷，應依刑事訴訟法第二百九十九條第一項前段，刑法第五十六條、第二百七
十七條第一項、第四十一條第一項前段，罰金罰鍰提高標準條例第一條前段、第二條
，判決如主文。
本案經檢察官林俊峰到庭執行職務。
中      華      民      國      九十二      年      七      月    十    日
                                  臺灣板橋地方法院刑事第二庭
                                          法  官  古  秋  菊
右正本證明與原本無異。
如不服本判決，應於判決送達後十日內，向本院提出上訴狀。
                                          書記官  曹  秋  冬
中      華      民      國      九十二      年      七      月    十    日
附錄本件論罪科刑法條全文：
中華民國刑法第二百七十七條
傷害人之身體或健康者，處三年以下有期徒刑、拘役或一千元以下罰金。
犯前項之罪因而致人於死者，處無期徒刑或七年以上有期徒刑；致重傷者，處三年以
上十年以下有期徒刑。

司法院資訊處製作；財團法人民間司法改革基金會備份。
